【裁判字號】    90,上訴,224
【裁判日期】    891123
【裁判案由】    瀆職等
【裁判全文】
臺灣高等法院高雄分院刑事判決                      九十年度上訴字第二二四號
    上  訴  人  甲○○
    即 自 訴人
    被      告  丙○○
                乙○
   右  一  人
   選任辯護人  簡榮宗   律師
右上訴人因自訴被告等瀆職等案件，不服臺灣高雄地方法院八十八年度自字第三一三
號中華民國八十九年十一月二十三日第一審判決，提起上訴，本院判決如左：
      主  文
上訴駁回。
    理  由
一、自訴意旨略以：被告丙○○為高雄市長，被告乙○為前高雄市政府社會局局長，
    依據高雄市政府「申請中低收入老人生活津貼須知」規定：「高雄市八十六年度
    每人每月最低生活標準二‧五倍者（即新台幣一萬五千元），六十五歲以上之市
    民，每人每月總收人平均未達當年度最低生活標準一‧五倍者，其平均金額在九
    千元（新台幣，下同）以下者發給老人每人月六千元，平均每人每月介於當年度
    最低生活標準一‧五倍至二‧五倍者，其平均金額在九千元至一萬五千元間者，
    發放老人每人每月三千元」，自八十五年七月一日起自訴人甲○○自行政院退除
    役官兵輔導委員會領取就養金一萬一千七百三十元，自八十六年七月一日起調整
    為每月一萬二千零八十二元，八十八年間則調整為每月一萬二千四百四十四元，
    依行政院規定就養金視同收入，依高雄市政府八十六年度申請中低收入老人生活
    津貼須知規定，自訴人自八十五年七月一日起符合每月發放三千元之中低收入老
    人生活津貼，自八十七年七月一日起自訴人月收入為一萬二千四百四十四元，每
    月應發給六千元生活津貼，然而高雄市政府社會局竟於八十五年十一月十一日以
    高市社局二字第二七四四０號函示領取院外就養金之榮民，即領取補助金不得超
    過列冊第一類低收入戶老人所領一萬二千元之規定，自八十五年七月一日起，僅
    能發給差額二百七十元，並於八十七年八月三日以高市社局二字第二０一二０號
    函示自八十七年七月一日起每人每月僅能補發差額二千三百八十四元，每月扣
    自訴人三千六百一十六元，因認被告等均涉犯刑法第二百十一條、第二百十三條
    、第一百二十九條、第三百三十六條、第二百九十六條等罪嫌云云。
二、自訴人認被告丙○○、乙○二人涉犯上開罪嫌，無非係以前開高雄市政府社會局
    函、內政部八十六年九月十九日台（八六）內社字第八六二七七四二號函、高雄
    市政府社會局八十八年二月二十三日高市府社二字第四六二三號函等資為論罪之
    依據。
三、按犯罪事實應依證據認定之，無證據不得推定其犯罪事實。不能證明被告犯罪者
    ，應諭知無罪之判決，刑事訴訟法第一百五十四條、第三百零一條第一項分別定
    有明文；經查：行政院就領取院外就養金之榮民申領中低收入老人生活津貼一案
    ，曾由行政院經濟建設委員會邀集相關機關研商獲致結論，維持行政院八十三年
    十一月八日台八十三內字第四一七六三號函之指示原則，並同意內政部之修正意
    見，即榮民之就養金視為收入，依「中低收入老人生活計畫」之標準，其全戶平
    均每人每月收入在最低生活費用標準一‧五倍以下者，按低收入標準，發給老人
    生活津貼，一‧五倍至二‧五倍者，按中低收入戶標準發給，惟與就養金合計，
    最高不超過各地低收入戶第一款老人生活補助與生活津貼之合計，有行政院經濟
    建設委員會八十五年十月十八日人力（八五）字四七四二號函在卷可稽，而依高
    雄市政府規定列冊第一類低收入戶滿六十五歲孤苦無依老人發給家庭生活補助金
    每月六千元（八十七年度為六千七百元，八十八年度及八十九年度均為八千八百
    二十八元），另可再申請中低收入老人生活津貼六千元合計第一類低收入戶老人
    可領到兩項補助金一萬二千元（八十七年度為一萬二千七百元，八十八年度及八
    十九年度均為一萬四千八百二十八元），有低收入戶老人與榮民最高補助金額一
    覽表在卷可按，並經證人即高雄市政府社會局股長劉信雄證述在卷。本件自訴人
    為榮民，已領有就養金一萬二千四百四十四元，此據其陳明在卷，則高雄市政府
    依前揭行政院之規定再發給二千三百八十四元之差額（即一萬四千八百二十八元
    減去一萬二千四百四十四元）乃是依據法令之行為並無違失，亦無扣款項之行
    為，自難課以刑法第二百十一條、第二百十三條、第一百二十九條、第三百三十
    六條、第二百九十六條等罪責。此外，復查無其他積極證據足證被告丙○○、乙
    ○二人有自訴人所指之前開犯行，要屬不能證明被告二人犯罪。
四、原審因而為被告丙○○、乙○二人無罪之諭知，經核尚無不合，自訴人上訴意旨
    ，仍執陳詞，指摘原判決不當，並無理由，應予駁回。
五、被告丙○○、乙○經合法傳喚，無正當理由不到庭，爰不待其陳述逕行判決。
據上論結，應依刑事訴訟法第三百六十八條、第三百七十一條，判決如主文。
中      華      民      國    九十    年      三      月    二十二      日
                              臺灣高等法院高雄分院刑事第七庭
                                  審判長法官  王光照
                                        法官  黃仁松
                                        法官  黃憲文
右正本證明與原本無異。
如不服本判決，應於判決送達後十日內向本院提出上訴狀，其未述理由者並應於提
出上訴狀後十日內向本院補提理由書（應附繕本)。
                                      書記官  黃玉珠
中    華    民    國      九十      年       三       月     二十三     日
                                                                        Ｆ


司法院資訊處製作；財團法人民間司法改革基金會備份。
